最高法院民事判決　　　　　　　　　　　　　　　八十八年度台上字第一一四三號
　　上　訴　人　丁○○○
　　訴訟代理人　郭 宏 義律師
　　被 上訴 人　乙 ○ ○
　　　　　　　　丙 ○ ○
　　　　　　　　己○○○
　　　　　　　　戊 ○ ○
　　右四人共同
　　訴訟代理人　趙 國 生律師
　　被 上訴 人　甲○○○
右當事人間請求撤銷親屬會議決議事件，上訴人對於中華民國八十六年十月十三日台
灣高等法院第二審判決（八十五年度家上字第二一四號），提起上訴，本院判決如左
：
    主  文
上訴駁回。
第三審訴訟費用由上訴人負擔。
    理  由
本件上訴人主張：伊為禁治產人張俊一之配偶，並經法院選任為張俊一之監護人，其
親屬會議會員，依法除第一審共同被告吳居東（於訴訟繫屬中之民國八十六年二月七
日死亡）及被上訴人乙○○二人為民法第一千一百三十一條第一項第二款所定之親屬
會議會員外，另其餘被上訴人甲○○○、丙○○、己○○○、戊○○四人（均為張俊
一之弟、妹，並依年齡先後序列），乃同條項第三款之親屬（二親等之同輩血親），
因被上訴人戊○○早於八十二年二、三月間，將張俊一之戶籍遷往與其同戶之台北市
○○○路二段二○一巷十一號戶內，且張俊一亦一直與戊○○同居至今，而被上訴人
丙○○與己○○○則長期旅居美國及加拿大，故依同法條第二項規定，被上訴人戊○
○應優先為張俊一之親屬會議會員，故本件親屬會議於決議當時即八十四年五月十七
日之合法親屬會議會員應為「乙○○」、「吳居東」、「戊○○」、「甲○○○」、
「丙○○」等五人，然前揭親屬會議，並未由合法之親屬會議會員「戊○○」參加決
議，卻由不合法之「己○○○」加入表決，則該親屬會議之組織為不合法，其決議自
屬無效，應予撤銷。又伊既經法院選任為監護人，當即積極處理張俊一之一切事務，
且為維護張俊一財產上之權益，而與被上訴人戊○○發生多件民、刑事訴訟案件，承
受諸多壓力，身、心俱疲，詎前揭親屬會議竟決議，監護人之報酬僅為新台幣（下同
）一萬元，顯然過低，自應予以撤銷等情，爰求為撤銷前開親屬會議決議之判決（第
一審為上訴人敗訴之判決後，上訴人僅就其中決議七：「監護人郭張雀霞之報酬每月
一萬元」部分聲明不服，提起第二審上訴，其餘部分則未聲明不服）。
被上訴人乙○○、丙○○、己○○○、戊○○則以：本件親屬會議決議當時之親屬會
議會員為：吳居東、乙○○、甲○○○、丙○○與己○○○，並無不合法。又禁治產
人張俊一經醫院判定，僅為輕度至中度智能不足，故張俊一之日常生活起居可自行處
理，且事實上張俊一自八十一年九月起迄今均與戊○○同住，由戊○○負責維護其身
體健康，並照料其日常生活，無須上訴人照護，因此，前揭親屬會議決議上訴人之報
酬為一萬元，並未過低等語，資為抗辯。
原審以：按親屬會議會員資格係專屬於一身之權利，故親屬會議會員在訴訟中死亡，
其繼承人不得引用民事訴訟法承受訴訟之規定，聲明承受訴訟（最高法院四十三年度
台聲字第六七號判例參照），本件原親屬會議會員吳居東於八十六年二月七日死亡，
其繼承人自不得引用民事訴訟法承受訴訟之規定，聲明承受訴訟。又禁治產人張俊一
之現在合法親屬會議會員，依民法第一千一百三十一條之規定，應為乙○○（張俊一
之姑姑，即同法條第一項第二款所定三親等內旁系血親尊親屬）、甲○○○、丙○○
、己○○○、戊○○（均為張俊一之弟、妹，即同條項第三款所定四親等內之同輩血
親），因而第一審共同被告吳居東死亡後，上訴人聲請追加以戊○○為被告，以符合
親屬會議組織會員之規定，並無不合。又上訴人主張系爭親屬會議會員為吳居東、乙
○○、甲○○○、丙○○、己○○○，並由吳居東、乙○○、丙○○、己○○○四人
於八十四年五月十七日下午二時三十分，在台北市○○○路○段二五六巷五十二號三
樓開會，決議張俊一之監護人即上訴人之報酬每月一萬元之事實，有親屬會議紀錄影
本可稽，固為真實。然查張俊一經法院宣告為禁治產人後，由上訴人擔任監護人，則
依民法第一千一百十三條第一項之規定，準用同法第一千零九十八條之規定，監護人
為受監護人之法定代理人，又依同法第二十一條規定，禁治產人張俊一應以其監護人
即上訴人之住所為住所，故張俊一雖與被上訴人戊○○居住同處，然「非合法」之同
居，被上訴人戊○○自非張俊一之同居親屬，足見上訴人主張：戊○○與張俊一同居
一戶，依法應為優先順序之親屬會議會員，然戊○○未參與決議，卻由不合法之己○
○○加入表決，故前揭親屬會議決議自始無效云云，不足採信。又本件受監護人張俊
一平時能以手語與他人溝通，且關於洗澡、穿衣、吃飯等生活事項，亦能自理，而可
以維持基本之自我照顧及處理簡單之生活事務，此有三軍總醫院鑑定報告影本可稽。
再張俊一與他人間之民、刑事訴訟案件，上訴人或未代為處理，或委任律師代為處理
，足見上訴人行使監護之工作並非繁重。況上訴人既為張俊一之配偶，依法本應相互
扶持照顧，上訴人雖為監護人，仍難按一般標準請求報酬，因認前揭親屬會議核定上
訴人之報酬每月一萬元，尚屬允當。從而，上訴人請求撤銷被上訴人於八十四年五月
十七日所召開之親屬會議決議七：「監護人郭張雀霞之報酬每月一萬元」部分，為無
理由，不應准許。因而維持第一審所為上訴人該部分敗訴之判決，駁回其上訴。
按民法第一千一百二十九條所定有召集權之人，對於親屬會議之決議有不服者，得於
三個月內向法院聲訴，同法第一千一百三十七條定有明文。該法條雖未明定應提起何
種訴訟，惟依其情形，如親屬會議決議之內容違反強行規定，或親屬會議之組織或決
議不合法時，應提起決議無效之訴，僅於親屬會議之召集或決議程序違反法律，或決
議之內容不當時，始應提起決議撤銷之訴。本件上訴人既主張禁治產人張俊一前揭親
屬會議之組織為不合法，其決議無效云云，則其決議既為無效，當為自始、確定、當
然不生效力，即無撤銷之可言。乃上訴人竟提起本件撤銷親屬會議決議之訴，自有未
合。原審為上訴人敗訴之判決，雖非以此為理由，惟其結果並無不同，仍應予維持。
上訴論旨，指摘原判決為不當，求予廢棄，非有理由。
據上論結，本件上訴為無理由。依民事訴訟法第四百八十一條、第四百四十九條第二
項、第七十八條，判決如主文。
中      華      民      國    八十八    年      五      月    二十八    日
                              最高法院民事第六庭
                                  審判長法官  朱  錦  娟
                                        法官  蘇  茂  秋
                                        法官  蘇  達  志
                                        法官  顏  南  全
                                        法官  葉  賽  鶯
　　　右正本證明與原本無異
 　　　　　                              　 　書  記  官
中      華      民      國    八十八    年      六      月      九      日
